【裁判字號】    97,消債更,1527
【裁判日期】    971029
【裁判案由】    聲請更生程序
【裁判全文】
臺灣高雄地方法院民事裁定          97年度消債更字第1527號
聲  請  人  甲○○
上列當事人因聲請消費者債務清理事件，本院裁定如下：
    主  文
聲請駁回。
聲請費用由聲請人負擔。
    理  由
一、聲請意旨略以：聲請人前與金融機構因訂定消費借貸等契約
    ，惟因無法清償致積欠金融機構債務，乃前於民國95年4 月
    19日，依金融主管機關協調成立之中華民國銀行公會會員辦
    理消費金融案件無擔保債務協商機制，與如附表所示之最大
    債權銀行聯邦銀行達成分期還款協議，同意自95年5 月起，
    以分120 期，每月應償還新臺幣（下同）23,333元之方式，
    償還債務。惟因聲請人每月收入為33,350元，且需扶養子女
    1 人，支出房租8,000 元，每月必要支出為24,487元，無法
    依約協議還款，是聲請人未依還款協議繼續履行，乃不可歸
    責於聲請人之事由所致，聲請人現已不能清償債務，爰聲請
    准予裁定更生等語。
二、按「聲請更生或清算不合程式或不備其他要件者，法院應以
    裁定駁回之」、「債務人與金融機構協商成立者，不得聲請
    更生或清算。但因不可歸責於己之事由，致履行顯有重大困
    難者，不在此限」、「本條例施行前，債務人依金融主管機
    關協調成立之中華民國銀行公會會員辦理消費金融案件無擔
    保債務協商機制與金融機構成立之協商，準用前項之規定」
    ，消費者債務清理條例第8 條前段、第151 條第5 項、第6
    項分別定有明文。是債務清償方案成立後，應由債務人按其
    條件履行，除因事後發生情事變更，發生清償期間收入或收
    益減少，或支付之費用增加，致該方案履行困難甚或履行不
    能，因不可歸責於己，始能准許債務人聲請更生或清算，以
    避免債務人任意毀諾已成立之協商，濫用更生或清算之裁判
    上債務清理程序。
三、經查：
  (一)聲請人現仍積欠如附表所示之債權人之債務，而聲請人曾於
    95年4 月19日，依金融主管機關協調成立之中華民國銀行公
    會會員辦理消費金融案件無擔保債務協商機制與附表所示之
    債權人達成分期還款協議，同意自95年5 月起，分120 期，
    每月繳納23,333元方式償還等節，此為聲請人所自承（見本
    院卷第5 頁），並有債權人清冊、協議書、無擔保債務還款
    計劃各1 份在卷可稽（見本院卷第18頁至第20頁、第26頁至
    28頁），信屬真實。
  (二)聲請人雖主張每月收入不足支付每月之生活費用及扶養其子
    之費用云云，惟聲請人未提出證據足佐，本院乃命聲請人依
    法補正生活支出及扶養費之證明文件，然聲請人仍具狀陳明
    無法提出所有支出收據，請求依內政部社會司所頒布之歷年
    最低生活費10,991元計算，有陳報狀在卷可參（見本院卷第
    58頁），而聲請人既已負巨額負債，其生活標準應予以壓縮
    至最低標準，始符公允，是於計算聲請人之每月基本生活費
    用，即應以上開之10,991元為宜。又聲請人雖主張須扶養其
    子即第三人朴昱，每月支出5,496 元等語，惟聲請人僅提出
    註冊費及補習費收據足稽（見本院卷第78頁、第79頁），而
    由該等收據平均每月僅支出約1,000 元，是聲請人主張每月
    支出5,496 元之主張，是否真實，已非無疑；況聲請人之配
    偶即第三人朴游鈞每月並有薪資收入約4 萬元至7 萬元，有
    卷附中國信託商業銀行對帳單可稽（見本院卷第83頁至第91
    頁），足可負擔其子大部分之扶養費，則聲請人主張其每月
    需支付其子之扶養費5,496 元一節，尚難信為真實。再聲請
    人於95年、96年之收入分別為503,732 元、461,687 元，分
    別換算每月為41,978元、38,474元（計算式＝503,732 元÷
    12個月、461,687 元÷12個月，元以下四捨五入），有聲請
    人提出之95年度、96年度綜合所得稅各類所得資料清單可稽
    （見本院卷第12頁、第13頁），是聲請人扣除協商金額23,3
    33元及基本生活費用後，仍有餘額足供生活使用；而於97年
    上半年之各月收入約33,350元，有聲請人提出任職之大伊統
    百貨股份有限公司出具之薪資明細可考（見本院卷第29至30
    頁），並為聲請人所自承（見本院卷第7 頁），而聲請人既
    有上開固定薪資收入，扣除前開協商金額23,333元後，亦尚
    有約1 萬元之每月基本生活費用，亦應足以維持基本生活。
    並由上開薪資收入觀之，聲請人於協商時及現今月薪資，固
    略有減少，但尚無發生重大減薪而有履行協商還款困難之情
    ，是聲請人主張其因無法支付家庭費用、扶養費用及協商金
    額而毀諾，有不可歸責於己之事由云云，既乏實據足憑，自
    無足採信。此外聲請人復未釋明其他不可歸責於己之事由，
    以致履行協商成立之還款協議顯有重大困難，是聲請人之主
    張，顯屬無據。
四、綜上所述，本院認本件更生之聲請，因聲請人未能釋明有不
    可歸責於己之事由，以致履行協商成立之還款協議，顯有重
    大困難，以致聲請不合法，自應由本院裁定駁回。
五、依消費者債務清理條例第11條第1 項、第8 條前段，裁定如
    主文。
中    華    民    國    97    年    10    月    29    日
                  民事第五庭  法    官  楊淑珍
上為正本係照原本作成。
如不服本裁定，應於裁定送達後10日內，以書狀向本院提出抗告
，並繳納抗告費新臺幣1千元。
中    華    民    國    97    年    10    月    29    日
                            書  記  官  吳韻芳
附表：債權人清冊
┌──┬────────────┬────────┐
│編號│債權人                  │金額（新臺幣）  │
├──┼────────────┼────────┤
│一  │國泰世華銀行            │  109,013元     │
├──┼────────────┼────────┤
│二  │花旗銀行                │  313,801元     │
├──┼────────────┼────────┤
│三  │聯邦銀行                │  455,529元     │
├──┼────────────┼────────┤
│四  │遠東銀行                │  137,823元     │
├──┼────────────┼────────┤
│五  │玉山銀行                │  260,000元     │
├──┼────────────┼────────┤
│六  │萬泰銀行                │  261,000元     │
├──┼────────────┼────────┤
│七  │台新銀行                │  346,369元     │
├──┼────────────┼────────┤
│總和│                        │1,883,535元     │
└──┴────────────┴────────┘


司法院資訊處製作；財團法人民間司法改革基金會備份。
